【裁判字號】    95,訴,426
【裁判日期】    950630
【裁判案由】    
【裁判全文】
臺灣彰化地方法院刑事判決               95年度訴字第426號
公  訴  人  臺灣彰化地方法院檢察署檢察官
被      告  甲○○
上列被告因違反毒品危害防制條例案件，經檢察官提起公訴（95
年度毒偵字第122號），本院判決如下：
    主    文
甲○○施用第一級毒品，累犯，處有期徒刑捌月。
    犯罪事實
一、甲○○前因持有第一級毒品案件，經本院以93年度訴字第46
    7 號判決判處有期徒刑3 月確定，已於民國94年1 月18日縮
    刑期滿執行完畢。另因施用毒品案件，經本院以92年度毒聲
    字第1226號裁定送觀察、勒戒後，認無繼續施用毒品傾向，
    已於92年6 月24日執行完畢釋放，由臺灣彰化地方法院檢察
    署檢察官以92年度毒偵字第1617號為不起訴處分確定。猶不
    思悔改，於前揭觀察、勒戒執行完畢釋放後5 年內，復基於
    施用第一級毒品海洛因之犯意，於94年9 月12日晚上10時40
    分為警採尿前96小時內之某時，在不詳處所，以不詳方式施
    用第一級毒品海洛因1 次。嗣於94年9 月12日晚上10時40分
    許，經彰化縣警察局員林分局辦理列管毒品人口定期檢驗，
    通知甲○○到場採驗尿液，結果呈嗎啡陽性反應，始查悉上
    情。
二、案經彰化縣警察局員林分局報告臺灣彰化地方法院檢察署檢
    察官偵查起訴。
    理    由
一、訊據被告甲○○固不否認於上開時地為警採驗尿液之事實，
    惟矢口否認有何施用第一級毒品海洛因之犯行，辯稱：伊懷
    疑尿液是否為伊的，因為伊根本未施用毒品云云。惟查：
  (一)被告94年9 月12日經通知到員林分局時，警方共採集伊排泄
    之尿液2 瓶，本案檢體編號JＺ00000000000 號尿液之委託檢
    驗尿液代號與真實姓名對照證單上之簽名及指印均係伊所簽
    署及蓋印，且採尿瓶亦是伊蓋指印後由員警在伊面前封閉瓶
    口等情，為被告所自承，並有彰化縣警察局員林分局委託檢
    驗尿液代號與真實姓名對照認證單、列管毒品人口尿液檢體
    採即送驗紀錄表各1 紙附卷可稽；而本院於95年5 月17日進
    行準備程序時，經被告同意採集伊之口腔粘膜後，將所採集
    之口腔粘膜及上開檢體編號JＺ00000000000 號尿液送請內政
    部警政署刑事警察局進行DNA 比對鑑定，鑑驗結論為：本案
    編號JＺ00000000000 號尿液DNA 與甲○○DNA-STR 型別相同
    ，該型別在臺灣地區中國人分布機率預估為2.23×10的負18
    次方，亦有該局95年6 月12日刑醫字第0940074199號鑑驗書
    在卷可憑。是本案警方所採集編號JＺ00000000000 號尿液確
    為被告所排放乙節，至堪確定，被告上開辯詞，無足憑採。
  (二)而被告上開編號JＺ00000000000 號尿液經送詮昕科技股份有
    限公司以氣相層析質譜儀法（GC\MS）確 認檢驗結果，呈嗎
    啡陽性反應，此有詮昕科技股份有限公司00000000號濫用藥
    物尿液檢驗報告1 紙在卷可佐。按詮昕科技股份有限公司依
    氣相層析質譜儀法檢測，所採定量偵測極限（LOQ）， 嗎啡
    為75ng/ml ；亦即檢出值若大於LOQ 便能確認尿中確實存在
    此毒品；且氣相層析質譜儀法乃目前就藥物篩檢結果必須進
    一步確認時所最常採用之確認方法，因此在良好的操作條件
    下，以氣相層析質譜儀作藥物及其代謝物之定性及定量分析
    ，幾乎不會有偽陽性反應產生，是被告之尿液經詮昕科技股
    份有限公司以該種檢驗方法檢驗確認後，其尿液中嗎啡濃度
    高達11891ng/ml，為該公司所設定之最低閾值濃度75ng/ml
    之158 倍以上，應足認定其尿液中確有嗎啡陽性反應。次按
    海洛因施打進入人體，藉人體解毒系統之代謝作用會迅速代
    謝成6-乙醯嗎啡，然後再轉變成嗎啡，一般施用海洛因後24
    小時內經由尿液排出量可達使用劑量之80％，至於海洛因施
    用後於尿液中可檢出嗎啡反應之時間，受施用劑量、頻率、
    施用方式、飲水量多寡、個人體質及其代謝情況等因素影響
    ，因個案而異，一般可檢出之時間為海洛因施用後2-4 天內
    【參見行政院衛生署管制藥品管理局90年5 月4 日管檢字第
    93902 號函、92年3 月10日管檢字第0920001495號函】，是
    可知配合較具公信力之儀器（如氣相質譜儀），對於施用海
    洛因後96小時（即4 日）排放之尿液進行檢測，仍可能檢測
    出嗎啡陽性反應。則被告之尿液經以氣相層析質譜儀法（GC
    \MS） 確認檢驗結果既確呈嗎啡陽性反應【查本案鑑驗結果
    並測得被告尿液中含有可待因成份，檢出濃度2144ng/ml ，
    低於嗎啡檢出濃度，核與因海洛因毒品在製作過程常含有少
    量雜質乙醯可待因，施用後經人體代謝結果即為可測得較高
    濃度嗎啡及較低濃度可待因之結果相符（可參考法務部法醫
    研究所93年10月13日法醫毒字第0930003574函）】，是被告
    於採尿（即94年9 月12日晚上10時40分許）前96小時內某時
    曾施用第一級毒品海洛因1 次之犯行，應可認定。
  (三)被告前因施用毒品案件，經本院以92年度毒聲字第1226號裁
    定送觀察、勒戒後，認無繼續施用毒品傾向，已於92年6 月
    24日執行完畢釋放，有臺灣高等法院被告前案紀錄表1 份在
    卷可參，被告於前揭觀察、勒戒執行完畢釋放後5 年內，再
    犯施用毒品犯行，亦堪認定。本案事證已臻明確，被告施用
    第一級毒品海洛因犯行堪予認定，應依法論科。
三、核被告所為，係犯毒品危害防制條例第10條第1 項之施用第
    一級毒品。其為供己施用而於施用前持有海洛因之低度行為
    ，為其施用之高度行為所吸收，不另論罪。又查被告曾因持
    有第一級毒品案件，經本院以93年度訴字第467 號判決判處
    有期徒刑3 月確定，已於94年1 月18日縮刑期滿執行完畢，
    有臺灣高等法院被告前案紀錄表乙紙附卷可憑，其受此有期
    徒刑執行完畢後，5 年以內再犯有期徒刑以上之罪，為累犯
    ，應依法加重其刑。爰審酌被告犯罪之動機、目的係因施用
    毒品之習性難以戒除，其犯罪手段僅係戕害自己之身心、施
    用毒品次數僅1 次，但其犯罪後於證據明確下，仍矢口否認
    圖以卸責，造成司法資源之浪費，被告顯然欠缺悔悟自省之
    心等一切情狀，量處如主文所示之刑，以示懲儆。
據上論斷，應依刑事訴訟法第299 條第1 項前段，毒品危害防制
條例第10條第1 項，刑法第11條前段、第47條，判決如主文。
本案經檢察官鮑慧忠到庭執行職務。
中    華    民    國    95    年    6     月    30    日
                  刑事第一庭  審判長法  官  周淡怡
                                    法  官  周莉菁
                                    法  官  吳永梁
以上正本證明與原本無異。
如不服本判決，應於判決送達後10日內向本院提出上訴狀 (須附
繕本)。
中    華    民    國    95    年    7     月    4     日
                                    書記官  陳美敏
附錄論罪科刑法條全文：
毒品危害防制條例第10條
施用第一級毒品者，處六月以上五年以下有期徒刑。
施用第二級毒品者，處三年以下有期徒刑。


司法院資訊處製作；財團法人民間司法改革基金會備份。
